臺灣臺北地方法院民事裁定　　　　　 100年度消債更字第37號
聲　請　人
即　債務人　吳婕妤
代　理　人　趙興偉律師
上列當事人因消費者債務清理事件聲請更生，本院裁定如下：
    主  文
聲請駁回。
聲請費用由聲請人負擔。
    理  由
一、按債務人與金融機構協商成立者，不得聲請更生或清算，但
    因不可歸責於己之事由，致履行顯有重大困難者，不在此限
    ；本條例施行前，債務人依金融主管機關協調成立之中華民
    國銀行公會會員，辦理消費金融案件無擔保債務協商機制與
    金融機構成立之協商，準用前項之規定；聲請更生或清算不
    合程式或不備其他要件者，法院應以裁定駁回之，但其情形
    可以補正者，法院應定期間先命補正；消費者債務清理條例
    （下稱債清條例）第151條第5項、第6項及第8條分別定有明
    文。據此，不論債務人係依債清條例所定程序，或於債清條
    例施行前已利用金融主管機關協調成立之中華民國銀行公會
    會員辦理消費金融案件無擔保債務協商機制，與金融機構協
    商成立債務清償方案者，即須依約履行，僅於其後因不可歸
    責於己之情事變更，致無法履行原定方案或履行顯有重大困
    難時，始得例外依債清條例聲請更生或清算。蓋因債務清償
    方案係經當事人間行使程序選擇權所締結之債務清理契約，
    債務人本應受其拘束；且更生之規範目的，係以債務人得維
    持基本生活為前提，促其於能力範圍內盡力清償債務，而非
    使其得對已成立之協商方案任意毀諾，濫用裁判上之債務清
    理程序以減輕債務。是債務人既已與金融機構成立協商，如
    認該意定之債務清償方案履行有其他不適當情形，自應再循
    協商途徑謀求解決。
二、本件聲請意旨略以：聲請人雖曾於債清條例施行前之民國95
    年間，依中華民國銀行公會會員辦理消費金融案件無擔保債
    務協商機制，與當時之臺北國際商業銀行股份有限公司（下
    稱臺北國際商銀，現改為永豐商業銀行股份有限公司）成立
    協商，惟就協商時約定之債務總金額新臺幣（下同）
    885,799 元、年利率8％、每月清償17,961元之債務清償方
    案乃被迫簽署而成立，除與雙方前以口頭方式所達共識相違
    外，業已超出聲請人所能擔負之額度，並將使聲請人無法維
    持日常生活，故聲請人不得不於未償還任何一期之情況下毀
    諾，且其無擔保或無優先權之債務總額未逾1200萬元，復未
    經法院裁定開始清算程序或宣告破產，是依法聲請更生云云
    。
三、經查：
  (一)聲請人主張其遭強迫而簽署與口頭達成協議有別之債務清償
    方案，然並未能提出積極而確切之證據以資佐證，是其此項
    主張即非可採，從而聲請人既然與債權人協議而成立上開協
    商，顯見其於協商時已為相當之考量，於評估自身還款能力
    、協商成立可享之債務減免，及協商不成可能遭受之不利益
    等因素後作出決定，自不容其逕予毀諾。而聲請人於95 年
    間與臺北國際商銀協商成立後，旋於第一期即毀諾而未依約
    履行，難謂有何新發生不可歸責於己之事由致履行顯有重大
    困難之事實，是難認聲請人未能履行協商之約定，係有不可
    歸責於己之事由。
  (二)此外，更生、清算等債務清理程序係責任財產制下之最後手
    段，須以債務人實質上已不能清償者為限始得聲請，此為債
    清條例第3條所明定。本件聲請人年約32歲，年輕力富，如
    積極工作，當可期收入穩定，倘再樽節開支並依實際狀況適
    度調整清償條件，則其所積欠債務即不生不能清償之情形。
    聲請人既於債清條例施行前與債權銀行成立協商，如事後確
    有難以繼續履行之情形，仍得再依法定程序與債權人重新協
    商，訂定適當可行之清償方案。況中華民國銀行公會已於97
    年5月決議，就曾參與95年度債務協商案件已毀諾之客戶提
    供「個別協商一致性方案」，即由最大無擔保債權銀行依據
    前置協商清償方案之精神和原則，與債務人重新商訂符合其
    還款能力之月付金額，該方案最長可分180期攤繳，最低為0
    利率。另亦對有還款困難卻仍持續履約之客戶，提供可再行
    協商之「變更債務協商協議書方案」以為解決。是聲請人如
    認原協商之債務清償方案有調整之必要俾利其清償，自當循
    上開途徑以求解決，方符合債清條例兼顧債權人間公平受償
    權之保障及重建復甦債務人經濟生活之立法目的。
四、綜上，聲請人既未於協商成立後，在客觀上有何不可歸責於
    己之情事變更，致原定債務清償方案無法履行或履行顯有重
    大困難，其更生之聲請即屬要件不備，且無從補正，應予駁
    回。
中    華    民    國   100    年    6     月    17    日
              民事第四庭    法      官  匡  偉
上為正本係照原本作成。
如不服本裁定，應於裁定送達後10日內，以書狀向本院提出抗告
，並繳納抗告費新臺幣1千元。
中    華    民    國   100    年    6     月    17    日
                            書  記  官  巫玉媛